臺灣臺中地方法院刑事判決　　　　　　　　　　　　　九十四年度訴字第九六二號
　　公　訴　人　台灣台中地方法院檢察署檢察官
　　被　　　告　甲○○
　　指定辯護人　本院公設辯護人　庚○○
右列被告因強盜等案件，經檢察官提起公訴（九十四年度偵字第七四號、九十四年度
偵緝字第一二一號），本院判決如左：
    主  文
甲○○連續意圖為自己不法之所有，而侵占自己持有他人之物，處有期徒刑伍月；又
連續於夜間侵入住宅竊盜，處有期徒刑捌月，扣案之扳手壹支，沒收之；又意圖為自
己不法之所有，攜帶兇器，以強暴至使不能抗拒，而取他人之物，未遂，處有期徒刑
年柒月，扣案鎯頭壹支、頭套壹只，均沒收。應執行有期徒刑肆年伍月，扣案鎯頭
壹支、頭套壹只及扳手壹支，均沒收。
    事  實
一、甲○○先於民國（下同）九十二年二月二十日下午四時三十分許，在臺中縣太平
    市○○路六０八號丙○○經營之飲料店內，受丙○○之委託，代購錄影機及ＤＶ
    Ｄ光碟機，而收受丙○○交付款項新台幣（下同）一萬七千元；後於九十二年二
    月二十二日下午四時許，在上址，復受丙○○委託，將丙○○所有之電腦主機及
    監視器材各一組送修，詎甲○○於收受上開金錢及物品後之數日，竟基於意圖為
    自己不法所有之概括犯意，先後將上開現金一萬七千元及電腦主機、監視器材等
    物，以變易持有為所有之意思，予以侵占入己，其中現金部分供己花用，電腦主
    機、監視器材等物，則出售予第三人，所得供己使用。
二、甲○○因缺錢花用，竟基於意圖為自己不法所有之概括犯意，（一）於九十三年
    十月二日夜間十二時許，趁其女友丁○○外出時，持其所持用備份鑰匙，進入丁○○位於臺中縣太平市○○街二號住處，竊取丁○○所有之黃金手鍊三條、金戒
    子七只、金項鍊二條、美金二百元、日幣二萬元及新台幣四萬元，得手後，將美
    金及日幣兌換成新台幣、金飾等則交由不知情之余雅惠，於九十三年十月三日持
    至公信當舖典當後，將贓款花用殆盡，嗣於九十三年十二月十六日下午四時五十
    分許，在臺中市○○街一六三號四樓之八為警查獲，並扣得公信當舖當票一張；
    （二）於九十三年十二月十三日起，每日均至被害人乙○○所經營位於臺中市○
    區○○路三十八號「金星銀樓」觀察店家之作息，打算於中午時分，無人看管之
    際入內行竊店內之金飾。迄至九十三年十二月十六日中午，甲○○騎乘輕型機車
    （未懸掛車牌，經由引擎號碼查知車號為ＷＫＭ－七０六號）至「金星銀樓」，
    見四下無人，遂頭戴安全帽，持其所有客觀上足以供兇器使用、以頭套包裹之鎯
    頭一支進入該銀樓，先以鎯頭敲擊放置金飾之玻璃櫃，造成該面玻璃龜裂（毀損
    部分未據告訴），欲竊取玻璃櫃內之金飾，乙○○聞聲自後面廚房走出來，甲○○見僅有乙○○一弱女子在店內，即起強盜之犯意，藉故問路，要乙○○走出來
    一點，隨即上前一手勒住乙○○之脖子，一手持鎯頭敲打乙○○之頭部，造成乙○○頭部外傷併腦震盪及頭皮撕裂傷之傷害，以此強暴方式至使乙○○不能抗拒
    ，欲強取店內之金飾，嗣因乙○○之呼救，其子己○○自三樓下樓，甲○○見事
    跡敗露，丟下手中鎯頭（以頭套包裹）奪門而出，騎乘上開機車逃離現場，因而
    強盜財物未遂，隨後己○○追出，推倒甲○○所騎乘機車，然甲○○仍成功脫逃
    ；（三）於強盜「金星銀樓」未果，倉皇逃離後，於九十三年十二月十六日下午
    一時許，行經臺中市○○路，見戊○○所有車號ＥＺＸ－七八九號輕型機車停放
    路旁，又持其所有客觀上足以對人生命、身體、安全構成威脅之扳手一支，竊取
    戊○○所有車號ＥＺＸ－七八九號輕型機車之車牌一面，得手後將該車牌懸掛於
    自己所騎乘機車（未懸掛車牌，經由引擎號碼查知車號為ＷＫＭ－七０六號）上
    ，以逃避追緝。嗣經警循線於九十三年十二月十六日下午四時五十分許，在臺中
    市○○街一六三號四樓之八查獲，扣得車號ＥＺＸ－七八九號輕型機車之車牌一
    面及其所有供上開竊盜用之扳手一支；並在臺中市○區○○路三十八號查扣上開
    其所有供上開強盜用之鎯頭一支、頭套一只，於上址前路旁查扣甲○○騎乘機車
    傾倒時掉落之尖嘴鉗一支、黑色手套一雙、ＷＫＭ－七０六號輕型機車車牌一面
    等物。
三、案經台中縣警察局霧峰分局、台中市警察局第三分局報請台灣台中地方法院檢察
    署檢察官偵查起訴。
    理  由
一、右揭事實欄一之事實，已據被告於本院審理時供承不諱，核與告訴人丙○○於本
    院審理時指訴及證人葉俊銘於偵訊時證述之情節相符，足徵被告自白核與事實相
    符，被告此部分之事證明確，其此部分之犯行堪以認定。
二、右揭事實欄二（一）之事實，亦據被告於本院審理時坦承不諱，核與告訴人丁○○於警詢時指訴情節（有關丁○○警訊指述之情節，被告本主張傳喚，審理期日
    經本院告知其未到庭後，即當庭表明不傳喚，又於本院提示丁○○指述為證據時
    ，亦未爭執，應視為已同意具有證據能力，並得為證據）相符，復有公信當舖當
    票一張、臺中市警察局第三分局贓物領回保管書一張、保證書四張、保單四張、
    銷貨單及現沽單各一張、扣押搜索筆錄、臺中市警察局第三分局扣押物品目錄表
    等附卷可資佐證，足徵被告上開自白，確與事實相符，堪予採信，其此部分之犯
    行堪以認定。
三、右揭事實欄二（二）之事實，訊據被告固不否認先行勘查店家作息，於案發當天
    中午時分，頭戴安全帽、手持頭套包裹之鎯頭進入店內，打算偷了就跑，惟矢口
    否認有敲擊玻璃櫃並勒住被害人乙○○脖子等強盜之犯意，辯稱：玻璃是扭打時
    打破的，沒有刻意勒住乙○○的脖子，是乙○○要把其手上的鎯頭拿掉，拉扯所
    產生的，而其時其因戴著安全帽，鎯頭亂揮才造成她頭部的傷害，並沒有往她的
    頭上打，於拉扯過程中，聽到樓上有聲音，還沒看到她兒子下來，其就跑了等語
    。惟查：1.證人己○○於偵訊時證稱：「該玻璃櫃是強化玻璃，要打很多次才能
    打破（見九四偵七四卷第一七頁）」，且由案發現場照片（見第三分局警卷第三
    三至三四頁）觀之，該玻璃整片龜裂，尚非拉扯時不小心揮到之力道得以造成，
    再參諸被告於案發隔天警詢時供稱：「當時店內無人，我欲以鎯頭打破店內玻璃
    櫥強盜櫃內之金飾時老闆娘由廚房走出來看見我問我什麼事，我假裝問她隔壁西
    藥房休息了嗎後就持鎯頭往玻璃櫥窗敲打（見臺中市警察局第三分局刑案偵查卷
    宗第二頁背面）」及本院審理時供稱：「我是打算趁沒有人的時候敲破櫥窗，拿
    了就走。．．．當時店裡面沒有人，我才進去的（見本院卷第五九頁）」，且被
    告為避免敲擊玻璃櫃之聲響過大，復以頭套包裹鎯頭，利用中午無人看管之際，
    進入金星銀樓店內，衡情應在被害人乙○○發覺前，即以鎯頭敲擊置放金飾之玻
    璃櫃，以便盜取財物。足見被告辯稱：我之前沒有打破玻璃櫃，那是揮打時弄破
    的云云，與前揭供述不符，核屬卸責之詞，應以證人乙○○於本院審理時證述：
    「在打我之前就已經敲破玻璃了（見本院卷第四九頁）」較屬可採。2.證人乙○○於本院審理時證稱：當天中午十二點多，甲○○進來，那時候我在廚房裡面煮
飯，我因為感覺有人進來，他叫我出來點，約兩公尺，他要問路，就用手從旁邊
    將我的脖子勒住，感覺他有用東西敲我頭，我喊救人，我兒子從樓上下來，看到
    我的時侯，我就暈了等語。證人己○○於偵查時證稱：「我是聽到樓下有聲音，
    我就下樓，在一樓冰箱旁我看到他從後面一手抓著我媽的頸部，另一手拿著凶器
    一直敲她的頭將她拖往櫃子，我媽整個衣服都是血（見九四偵七四卷第一七頁）
    」等語，而證人乙○○受有如事實欄二（二）所示之傷害，亦有澄清醫院診斷證
    明書二紙在卷可參，況依乙○○受傷部位均在頭部，若僅是與被告拉扯時遭鎯頭
    揮擊，手部受傷之機率應較頭部為高，且被告倘若無意勒住乙○○而強搶財物，
    何必要乙○○走出來一點？又被害人乙○○年近六旬，面對正值壯年之男性、手
    上復握有不明物體之被告，應不致於仍主動上前推擠、甚至欲搶奪被告手上不明
    物體之可能，是被害人乙○○指稱被告要其出來一點，繼而從旁邊勒住其脖子，
    並以鎯頭敲擊其頭部，致其受有頭部外傷併腦震盪及頭皮撕裂傷之傷害乙情，應
    堪認定。至於被告所辯：老闆娘走出來，我沒有機會和她說話，是老闆娘一出來
    ，就要搶我手上的東西、我戴著安全帽，我才亂揮，我沒有故意往她頭上揮鎯頭
    云云，顯不足採信。3.按強盜與竊盜，僅係取得財物之手段不同，而於圖為不法
    所有，以非法方法取得他人財物之點，兩者並無差異，是原有之犯意固在行竊，
    惟於侵入住宅後尚未竊得財物即起意行強，進而強取財物，其圖為不法所有取得
    他人財物之犯意，仍相一貫，僅於中途變更其竊取手段為強取而已，其應成立強
    盜罪要無疑義，而其竊盜時之行為，即其強盜行為之一部，不得再以竊盜罪論處
    。查，被告自承其於勘查金星銀樓作息後，本欲趁中午時分無人看管之際，頭戴
    安全帽、手持鎯頭進入店內，打算敲破置放金飾之玻璃櫃，搶了就跑等情，顯見
    被告最初僅有竊盜之犯意。而案發當時，被告見金星銀樓店內無人看顧，隨即進
    入並以頭套包裹之鎯頭敲擊玻璃櫃，雖因聲響不大，而正在店面後方廚房煮飯之
    乙○○未聽到敲擊玻璃櫃聲音，但感覺有人進來，自然會往前至店內察看，且依
    金星銀樓店內之格局，被害人乙○○聞聲出來後，與被告之相對位置應為乙○○
    在內、被告在外，故被告只要往後退出店內，即可離開，然被告並未就此放棄不
    法取得財物之念想，見乙○○柔弱可欺，竟反竊盜之犯意為強盜，藉故問路，要
    乙○○出來一點，待乙○○往前，被告隨即用手從旁邊將乙○○脖子勒住，繼而
    以鎯頭敲擊乙○○頭部，致使乙○○昏厥而不能抗拒，欲以此強暴方式強取店內
    財物，足徵被告之犯意已由竊盜變為強盜。被告辯稱其無強盜之意，要無足採。
    4.此外，復有扣案鎯頭一支、頭套一只、ＷＫＭ－七０六號輕型機車車牌一面、
    乙○○受傷照片一張、現場照片十五張、車籍作業系統－查詢認可資料一紙等附
    卷可資佐證，被告此部分之事證已臻明確，被告犯行洵堪認定。
四、右揭事實欄二（三）之事實，業據被告於本院審理時供承不諱，核與告訴人戊○○於本院審理時指訴情節相符，復有臺中市警察局第三分局扣押物品目錄表、贓
    物領回保管書一紙、車籍作業系統－查詢認可資料二紙等附卷可資佐證，足徵被
    告上開自白，確與事實相符，被告此部分之事證明確，被告犯行堪以認定。
五、按刑法第三百二十一條第一項第三款之攜帶兇器竊盜罪，係以行為人攜帶兇器為
    其加重條件，此所謂兇器，其種類並無限制，凡客觀上足以對人之生命、身體、
    安全構成威脅，具有危險性之兇器為已足，並不以攜帶之初有行兇之意圖為必要
    （最高法院七十九年度臺上字第五二五三號判例意旨參照）。查被告就強盜被害
    人乙○○犯行時所持之物，為金屬材質之鎯頭，且被告用以敲擊被害人乙○○頭
    部，造成頭部外傷併腦震盪及頭皮撕裂傷之傷害，經送醫急救後手術縫合二十二
    針，有上開診斷書在卷可按，顯見該鎯頭為足以殺傷人生命、身體之器械，顯為
    具有危險性之兇器。而被告竊盜被害人戊○○所有車號ＥＺＸ－七八九號輕型機
    車之車牌時所使用之扳手，屬鋼鐵材質屬足以殺傷人之生命、身體，亦為兇器。
    核被告甲○○就事實欄一之所為，係犯刑法第三百三十五條第一項之侵占罪，被
    告先後二次侵占罪，時間緊接，方法相近，觸犯構成要件相同之罪名，顯係基於
    概括犯意為之，應依連續犯之規定論以一罪，並依法加重其刑；就事實欄二（一
    ）及（三）之所為，係犯刑法第三百二十一條第一項第一款之夜間侵入住宅竊盜
    罪及同條項第三款之攜帶兇器竊盜罪。被告先後二次加重竊盜行為，時間緊接，
    所犯罪名相同，顯係基於概括之犯意為之，為連續犯，爰依刑法第五十六條之規
    定以夜間侵入住宅竊盜一罪論，並加重其刑；就事實欄二（二）之所為，係犯刑
    法第三百三十條第二項、第一項之加重強盜未遂罪及第二百七十七條第一項之傷
    害罪，被告所犯上開二罪間，具有方法與結果之牽連關係，為牽連犯，依刑法第
    五十五條規定從一重之加重強盜未遂罪處斷。公訴人認被告對被害人乙○○施以
    強暴行為並致被害人乙○○受有傷害，其傷害行為係施暴之當然結果，不另論罪
    ，容有誤會。又被告已著手於強盜行為之實施，而未取得財物之結果，為未遂犯
    ，爰依刑法第二十六條前段減輕其刑。被告所犯前開三罪，犯意各別，行為互殊
    ，應予分論併罰。爰審酌被告犯罪之動機、目的、手段，量刑原不宜輕縱，惟因
    被告尚能坦承大部分之犯罪事實，犯後態度尚佳等一切情狀，爰各量處如主文所
    示之刑，並定其應執行之刑。末查，扣案鎯頭一支、頭套一只及扳手一支，係其
    所有分別供前揭強盜及竊盜罪部分所用之物，業據其供明在卷，爰依刑法第三十
    八條第一項第二款宣告沒收。至於其他扣案之物，則非供上開犯罪所用之物，爰
    不為沒收之諭知，附此敘明。
據上論斷，應依刑事訴訟法第二百九十九條第一項前段，刑法第五十六條、第三百三
十五條第一項、第三百二十一條第一項第一款、第三百三十條第二項、第一項、第二
十六條前段、第五十五條、第五十一條第五款、第三十八條第一項第二款，罰金罰鍰
提高標準條例第一條前段，判決如主文。
本案經檢察官辛○○到庭職務。
中      華      民      國      九十四      年      五    月    十七    日
                                臺灣臺中地方法院刑事第四庭
                                    審判長法  官  張  靜  琪
                                          法  官  賴  妙  雲
                                          法  官  吳  進  發
右正本證明與原本無異。
如不服本判決，應於判決送達後十日內向本院提出上訴狀，上訴於臺灣高等法院臺中
分院( 須附繕本 )。
                                          書記官
中      華      民      國      九十四      年      五    月    十七    日
